臺灣桃園地方法院小額民事判決
110年度壢保險簡字第147號
原      告  華南產物保險股份有限公司

法定代理人  陳文智  
訴訟代理人  張嘉琪  
            張清和  
被      告  盛雲鵬  
上列當事人間請求損害賠償事件，本院於民國111年8月2日言詞
辯論終結，判決如下：
    主    文
一、被告應給付原告新臺幣（下同）3萬3,947元，及自民國111
    年8月3日起至清償日止，按年利率5％計算之利息。
二、訴訟費用4,000元由被告負擔。
三、本判決得假執行，但被告如以3萬3,947元為原告預供擔保，
    得免為假執行。
    事實及理由
壹、程序方面
    按訴狀送達後，原告不得將原訴變更或追加他訴，但擴張或
    減縮應受判決事項之聲明者，不在此限，民事訴訟法第255
    條第1項但書第3款定有明文。本件原告起訴時原請求：「被
    告應給付原告10萬3,538元整，及自起訴狀繕本送達翌日起
    至清償日止，按年利率5％計算之利息。」（見本院卷第3頁
    ），嗣於起訴狀送達被告後，於本院言詞辯論期日，因考量
    零件折舊及原告被保險人應負擔之肇事責任，當庭以言詞變
    更聲明為：「被告應給付原告2萬3,763元，其餘不變。」（
    見本院卷第68頁及背面）。復於民國111年7月29日具狀陳明
    改依桃園市政府車輛行車事故鑑定委員會之鑑定結果，主張
    被告就本件車禍事故之發生應負擔全部肇事責任，從而擴張
    上開聲明為：「被告應給付原告3萬3,947元，及自民事擴張
    訴之聲明聲請狀繕本送達翌日起至清償日止，按年利率5％計
    算之利息。」（見本院卷第86頁）。經核原告前揭所為，乃
    減縮及擴張應受判決事項之聲明，依上揭規定，應予准許。
貳、實體方面
一、原告主張：
    被告駕駛車牌號碼000-000號普通輕型機車（下稱肇事機車
    ）於109年9月29日8時18分許，行經桃園市中壢區成章二街
    與忠孝路246巷29弄口處時，因提前且逆向左轉導致碰撞訴
    外人林書歆駕駛原告承保之車牌號碼000-0000號自用小客車
    （下稱系爭車輛）。系爭車輛受損部分經送廠修復後，維修
    費用共計10萬3,538元整，其中零件7萬7,323元、工資2萬6,
    215元，原告已依保險契約給付被保險人，依保險法第53條
    之規定取得代位求償權。經扣除零件折舊費用，原告仍受有
    3萬3,947元之損害。為此，爰依保險代位及侵權行為之法律
    關係，提起本件訴訟。並聲明：如變更後之聲明所示。
二、被告則以：
　　本件車禍事故發生時，伊沿成章二街欲左轉至忠孝路246巷2
    9弄，因成章二街前方兩側路況障礙因素被迫提前駛至對向
    車道行左轉彎，適訴外人林書歆駕駛系爭車輛自忠孝路246
    巷29弄即支線道右轉彎駛出，本應禮讓行駛於幹道之伊先行
    ，惟林書歆非但未於上開路口減速暫停讓伊先行，猶疑有超
    速之情形，方導致伊騎乘肇事機車與系爭車輛碰撞後，人車
    倒地受有左側大腿挫傷、左側膝部挫傷等傷害，林書歆才應
    負擔完全或主要肇事責任。另對於原告主張經扣除折舊之系
    爭車輛維修金額無意見。並聲明：原告之訴駁回；如受不利
    判決，願供擔保，請准宣告免為假執行。
三、本院之判斷：
  ㈠原告系爭車輛與肇事機車於上揭時、地發生碰撞之事實，業
    據提出桃園市政府警察局道路交通事故當事人登記聯單、道
    路交通事故現場圖、系爭車輛受損照片、凱桃汽車股份有限
    公司維修估價單及電子發票證明聯、系爭車輛行車執照、被
    告戶籍謄本（現戶部分）、附表一等件為證（見本院卷第6
    頁至第13頁、第39頁至第43頁），復經本院依職權向桃園市
    政府警察局中壢分局調閱交通事故調查卷宗核閱無訛（見本
    院卷第16頁至第26頁背面），復為被告所不爭執，堪信原告
    主張為真實。
　㈡按因故意或過失，不法侵害他人之權利者，負損害賠償責任
    ；汽車、機車或其他非依軌道行駛之動力車輛，在使用中加
    損害於他人者，駕駛人應賠償因此所生之損害，民法第184
    條第1項前段、第191條之2前段分別定有明文。再被保險人
    因保險人應負保險責任之損失發生，而對於第三人有損失賠
    償請求權者，保險人得於給付賠償金額後，代位行使被保險
    人對於第三人之請求權，保險法第53條第1項前段亦有明文
    。次按汽車行駛至交岔路口，其行進、轉彎，應依下列規定
    ：五、左轉彎時，應距交岔路口三十公尺前顯示方向燈或手
    勢，換入內側車道或左轉車道，行至交岔路口中心處左轉，
    並不得占用來車道搶先左轉；本規則用詞，定義如下：一、
    汽車：指在道路上不依軌道或電力架線而以原動機行駛之車
    輛（包括機車），道路交通安全規則第102條第1項第5款、
    第2條第1項第1款固有明文。經查，本件經當庭勘驗卷附行
    車紀錄器錄影光碟檔案，結果略以：「檔案名稱：00000000
    _093248，並將時間拉至0分6秒左右，進行播放。00：06-00
    ：15，原告保戶車輛於8秒時行駛至巷口處，此時被告騎乘
    機車逆向行駛至對向車道，並有打方向燈欲左轉駛入巷口內
    ，8-11秒時原告保戶已見該被告逆向行駛而來，也未即時煞
    停而往前行駛，二車於巷口處發生碰撞。」等情，有本院勘
    驗筆錄在卷可參（見本院卷第68頁背面），堪認本件車禍事
    故肇因於被告騎乘肇事機車沿成章二街往忠孝路方向行駛，
    欲左轉彎駛入忠孝路246巷29弄時，搶先跨越行車分向線至
    對向車道，逆向駛入而與適時自上開巷弄內右轉駛出之系爭
    車輛發生碰撞，則被告未在路口中心處為左轉彎，提早於上
    開交岔路口前斜穿對向車道逆向左轉彎之駕駛行為，自有違
    反前開規定而應負擔全部肇事責任，此亦與桃園市政府車輛
    行車事故鑑定會111年7月4日桃交鑑字第1110004803號函覆
    之桃市鑑0000000號鑑定意見：「一、甲○○駕駛普通輕型機
    車行經無號誌丁字岔路口，未於路口中心處占用對向車道逆
    向斜穿搶先左轉，為肇事原因。二、林書歆駕駛自用小客車
    無肇事因素。」（見本院卷第78頁）結論相符。又被告違反
    前開規定先於路口中心前搶占對向車道逆向左轉之駕駛行為
    ，業經本院勘驗光碟確認如前，本件事證已甚明確，且被告
    並無提出其他鑑定瑕疵供本院審酌，是被告聲請將上開鑑定
    結果再送覆議，實無必要，併此敘明。
  ㈢第按不法毀損他人之物者，被害人得請求賠償其物因毀損所
    減少之價額；負損害賠償責任者，除法律另有規定或契約另
    有訂定外，應回復他方損害發生前之原狀，前項情形，債權
    人得請求支付回復原狀所必要之費用，以代回復原狀，民法
    第196條、第213條第1項、第3項分別定有明文。又依民法第
    196條請求賠償物被毀損所減少之價額，得以修復費用為估
    定之標準，但以必要者為限，例如：修理材料以新品換舊品
    ，應予折舊，此有最高法院77年5月17日77年度第9次民事庭
    會議決議可資參照。故債權人所得請求者既為回復原狀之必
    要費用，倘以維修費用為估定其回復原狀費用之標準，則修
    理材料以新品換舊品時，即應予折舊。依行政院所頒固定資
    產耐用年數表及固定資產折舊率之規定，系爭車輛之耐用年
    數為5年，依定率遞減法每年折舊1000分之369，其最後1年
    之折舊額，加歷年折舊累計額，其總和不得超過該資產成本
    原額之10分之9。另依營利事業所得稅查核準則第95條第6項
    規定「固定資產提列折舊採用定率遞減法者，以1年為計算
    單位，其使用期間未滿1年者，按實際使用之月數相當於全
    年之比例計算之，不滿1月者，以1月計」，系爭車輛自104
    年3月出廠，此有系爭車輛行車執照及公路監理電子閘門車
    號查詢汽車車籍資料可查（見本院卷第13頁、個資卷），迄
    本件車禍事故發生時即109年9月29日，已使用超過5年之耐
    用年限，則零件扣除折舊後之修復費用估定為為7,732元（
    計算式：77,323元×1/10＝7,732元，元以下四捨五入），加
    上其餘非屬零件之工資2萬6,215元，系爭車輛必要回復原狀
    費用應為3萬3,947元（計算式：7,732元＋26,215元＝33,947
    元）。　
四、綜上所述，原告依侵權行為及保險代位之法律關係，請求被
    告給付如主文第1項所示之金額及利息，為有理由，應予准
    許。
五、本件係就民事訴訟法第436條之8第1項規定之小額訴訟事件
    所為被告敗訴之判決，依民事訴訟法第436條之20之規定，
    應依職權宣告假執行，並依被告陳明諭知免為假執行之擔保
    金額。
六、本件事證已臻明確，兩造其餘攻擊防禦方法及所提證據，於
    判決結果不生影響，爰不一一論列，併此敘明。
七、訴訟費用負擔之依據：民事訴訟法第78條。本件訴訟費用額
    ，依後附計算書確定如主文所示之金額。至原告因減縮訴之
    聲明，致支出逾1,000元之第一審裁判費部分，應由原告自
    行承受之。再因本件實質上已屬適用小額訴訟程序事件，僅
    不及變更案號而已，故關於上訴費用計算、上訴之規定，均
    應適用小額訴訟程序，併此敘明。
中　　華　　民　　國　　111 　年　　8 　　月　　12　　日
                  中壢簡易庭  法  官  劉哲嘉
以上正本證明與原本無異。
如不服本判決，須以違背法令為理由，於判決送達後20日內向本
庭（桃園市○○區○○路0段000號）提出上訴狀。（須按他造當事人
之人數附繕本）。
中　　華　　民　　國　　111 　年　　8 　　月　　12　　日
　　　　　　　　　　　　　　　書記官  陳香菱
附錄：
一、民事訴訟法第436條之24第2項：
    對於小額程序之第一審裁判上訴或抗告，非以其違背法令為
    理由，不得為之。
二、民事訴訟法第436條之25：
    上訴狀內應記載上訴理由，表明下列各款事項：
    （一）原判決所違背之法令及其具體內容。
    （二）依訴訟資料可認為原判決有違背法令之具體事實。
三、民事訴訟法第471條第1項：（依同法第436條之32第2項規定於小額事件之上訴程序準用之）上訴狀內未表明上訴理由者，上訴人應於提起上訴後20日內，提出理由書於原第二審法院；未提出者，毌庸命其補正，由原第二審法院以裁定駁回之。　　　　　　　　　　　　　　　　　
計   算   書：
項　　　　目　　　　　　金額（新臺幣）　
第一審裁判費　　　　　　1,000元
第一審鑑定費　　　　　  3,000元
合　　　　計　　　　　  4,000元